【裁判字號】    99,交聲,242
【裁判日期】    991126
【裁判案由】    違反道路交通管理處罰條例聲明異議
【裁判全文】
臺灣新竹地方法院交通事件裁定         99年度交聲字第242號
原移送機關  交通部公路總局新竹區監理所
異  議  人
即受處分人  姜材貴
上列異議人即受處分人因違反道路交通管理處罰條例案件，對於
交通部公路總局新竹區監理所民國99年4 月30日竹監營字第裁50
-A00XN1322號違反道路交通管理事件裁決處分聲明異議，本院裁
定如下：
    主  文
異議駁回。
    理  由
一、按受處分人，不服主管機關所為之處分，得於接到裁決書之
    翌日起20日內，向管轄地方法院聲明異議；交通法庭認為聲
    明異議無理由者，應以裁定駁回之，道路交通管理處罰條例
    第87條第1 項、道路交通事件處理辦法第18條，分別定有明
    文。又按汽車駕駛人轉彎時，不依標誌、標線、號誌指示者
    ，處新臺幣（下同）600 元以上1,800 元以下罰鍰，汽車駕
    駛人違反第48條規定者，除依原條款處罰鍰外，並記違規點
    數1 點，道路交通管理處罰條例第48條第1 項第2 款、第63
    條第1 項第1 款亦分別定有明文。再依道路交通安全規則第
    2 條第1 項第1 款規定之名詞釋義，上開「汽車」係指在道
    路上不依軌道或電力架線而以原動機行駛之車輛（包括機器
    腳踏車），先予敘明。
二、原處分意旨略以：異議人即受處分人姜材貴（以下簡稱異議
    人）於民國99年3 月19日上午9 時51分許，騎乘其所有車牌
    號碼MWX-317 號重型機車，沿臺北市忠孝橋往臺北市方向行
    駛，下橋後不依號誌指示，逕違規右轉西寧南路，為執行交
    通稽查勤務之臺北市政府警察局交通警察大隊第三分隊員警
    吳忠祐、吳聯煜當場發現攔停，嗣由吳忠祐填製北市警交大
    字第A00XN1322 號舉發違反道路交通管理事件通知單（下稱
    舉發通知單），舉發異議人「未依號誌指示右轉」，嗣異議
    人於應到案日期前向原處分機關提出申訴，惟經原處分機關
    函請舉發單位調查結果，仍認異議人確有前揭違規行為，乃
    於99年4 月30日以竹監營字第裁50-A00XN1322號違反道路交
    通管理事件裁決書，依道路交通管理處罰條例第48條第1 項
    第2 款、第63條第1 項第1 款（原裁決書漏載）及違反道路
    交通管理事件統一裁罰基準及處理細則第43、44、67條規定
    規定，裁處罰鍰600 元，並記違規點數1 點。
三、聲明異議意旨略以：異議人於99年3 月19日上午9 時51分許
    ，騎乘其所有車牌號碼MWX-317 號重型機車，沿臺北市忠孝
    橋往臺北市方向行駛，下橋後，因後方有自用小客車按鳴喇
    叭示意其擋住車道，伊為讓其先行，又見其他騎乘機車之騎
    士逕行右轉，才依循他人騎乘之路線右轉後，至臺北市○○
    ○路○段西往東方向橋下平面車道及西寧路口處停等，伊係
    為讓出車道始為該舉，警方取締與法規意旨相違，再同時段
    既有他人違規，卻未見警方取締，顯失公平，另請裁罰之警
    察機關提出證明違規事實之照片資料，依法聲明異議等語。
四、經查：
（一）臺北市忠孝橋往臺北市方向靠近西寧南路出口，於下橋後
      ，與臺北市○○○路○段西往東方向橋下平面車道（以下
      簡稱橋下平面車道）匯合，且均與西寧南路相交叉，下橋
      車道及橋下平面車道與西寧南路交叉口，於同方向分別設
      有兩號誌燈，號誌運作情形如下：1.第一時相：下橋車道
      號誌直行箭頭綠燈時，橋下平面道路號誌為直行及右轉箭
      頭綠燈，此時下橋車道僅開放直行；2.第二時相：橋下平
      面車道為紅燈，下橋車道號誌為紅燈及右轉指示綠燈亮起
      ，此時下橋車道車輛始可右轉，以避免與平面車道直行車
      輛發生交織危險，此有臺北市政府警察局交通警察大隊99
      年4 月16日北市警交大執字第09930941300 號函、臺北市
      政府警察局交通警察大隊99年8 月6 日北市警交大執字第
      09931878000 號函及附圖照片可資參照（見本院99年度交
      聲字第242 號卷第5 頁、第11至12頁、第19至20頁、第22
      至25頁），合先敘明。
（二）本件異議人於99年3 月19日上午9 時51分許，騎乘其所有
      車牌號碼MWX-317 號重型機車，沿臺北市忠孝橋往臺北市
      方向行駛，於西寧南路附近出口下橋後，在下橋車道號誌
      直行箭頭綠燈、橋下平面道路號誌為直行及右轉箭頭綠燈
      之時相，即下橋車道僅開放直行之際，直接自下橋車道違
      規右轉西寧南路，至該路口西南角處停等，待下橋車道右
      轉指示綠燈亮起，始繼續往南行駛，而為值勤員警即臺北
      市政府警察局交通警察大隊第三分隊員警吳忠祐、吳聯煜
      當場攔停等情，為異議人所不爭執，且經證人即製單舉發
      之員警吳忠祐、在場值勤之員警吳聯煜於本院均具結證稱
      ：渠等係站在西寧南路上值勤（如同前本院卷第28頁照片
      所示員警站立攔停位置），面對忠孝橋的下橋車輛，看到
      異議人下橋，當時是直行的號誌（往前的箭頭），還不是
      往右的箭頭，異議人右方有二部機車，異議人繞過二部機
      車的左方右轉到忠孝西路、西寧南路口的西南角（如同前
      本院卷第27頁照片所示停等位置）等語（見同前本院卷第
      30頁背面至第31頁背面），並有上開舉發通知單、裁決書
      及臺北市政府警察局交通警察大隊99年8 月6 日北市警交
      大執字第09931878000 號函附本件交通違規異議人行駛路
      線、號誌時相等示意照片在卷（見同前本院卷第2 至3 頁
      、第9 頁、第21頁、第26至28頁），堪信屬實。依前所述
      ，本件異議人既於僅開放直行之號誌燈亮起時，逕行右轉
      穿越橋下平面車道至西寧南路路口處，應認確有不依號誌
      指示轉彎之違規事實。
（三）異議人固陳稱：伊係因其後方恰有自用小客車按鳴喇叭示
      意其擋住車道，為讓出車道，始未待右轉指示綠燈亮起，
      即右轉西寧南路等語。惟證人吳忠祐、吳聯煜於本院審理
      中，均僅證稱：「異議人右方有二部機車，異議人繞過二
      部機車的左方右轉到忠孝西路、西寧南路口的西南角」之
      語，並未提及異議人自稱後方有自用小客車按鳴喇叭之情
      形，是否確有此情節，非屬無疑；況參酌附圖照片可知，
      系爭下橋車道旁有分隔島、斑馬線及前方寬敞之交叉路口
      （見同前本院卷第26頁），而異議人於當日騎乘重型機車
      ，亦非體積大型之交通工具，倘異議人係因遭後方車輛按
      鳴喇叭後，決定讓出車道供後方車輛行駛，當可往前讓出
      車道後，在橋墩、斑馬線附近暫停等待，而無須為此橫越
      下橋平面車道，其所辯顯與一般人駕駛習慣有間，難認可
      採，輔以證人吳忠祐於本院具結證稱：「因為當時的號誌
      是直行，不是右轉綠燈，不論他的原因為何，如果後方有
      人按喇叭，異議人可以繼續往前騎，但就是不能違規，因
      為這樣會影響到平面車道的車流。忠孝橋下來的最右側車
      道是專屬右轉，不是直行車，如果是異議人後方有人跟他
      按喇叭要他讓路，就是後方的車走錯車道想要直行，因為
      那時還不能右轉。」（見同前本院卷第31頁）、證人吳聯
      煜具結證稱：「下橋跟平面車道中間有橋墩，如果後方有
      按喇叭，可以停到橋墩的前面，不需要右轉到慢車道。我
      看到異議人直接右轉。」等語（見同前本院卷第31頁），
      亦應認異議人所辯，不足作為認定其為交通違規事項之正
      當理由。
（四）至異議人認舉發員警未提出採證照片為佐證一節：按交通
      違規行為本質，多屬動態且係在瞬間發生，為達成立即取
      締維持交通秩序目的所必要，須委由當場執行取締違規公
      務員之立即性之認識與判斷，實難強求交通員警同時進行
      拍照採證，而道路交通管理處罰條例等法規中，亦無強制
      要求員警另以其他積極證據（如其他目擊證人之證詞或拍
      攝採證照片）等佐證，始構成處分要件之規定。此乃因執
      行職務之公務員，通常多具有一定之考選資格與專業訓練
      ，且其執法之對象係不特定之大眾，故其立場經立法機關
      推定，應具有客觀、中正與公平之特質，而無故意偏頗之
      虞。而交通警察掣單舉發違反道路交通管理處罰條例所列
      之違規事實，本質上為行政處分，係公務員基於職務上之
      權力，依法就特定之具體事件所為之具公法上效果之單方
      面行政行為，基於公務員為公法上行為具有公信力之原則
      ，該行政行為當可被推定為真正，其據以依法處分之事實
      認定亦為正確無誤。再者，觀諸上開函附員警站立攔停位
      置示意照片（見同前本院卷第28頁），可知證人吳忠祐、
      吳聯煜於舉發當日所站立之位置，視野並無其他物體阻擋
      ，確可目測該交岔路口之燈號，且清楚辨明舉發路口用路
      人車之行進方向與動線，再當時時間為上午，亦無光線不
      足之疑慮，而本院復查無任何證據足資證明執勤員警有捏
      造事實違法取締之情事存在，則執勤警員本其維護交通秩
      序、安全職責所為之舉發，自應受到合法、正確之推定，
      不得單以渠等未能提出採證照片，即遽然認為被告所辯即
      屬可採。
（五）末按行政行為，非有正當理由，不得為差別待遇，行政程
      序法第6 條固定有明文，然在法治國家，遵守法規為每一
      國民之責任，自不得以他人違規行為未被取締，即執以為
      自己亦可以不遵守規定之適法理由，否則即曲解前開平等
      原則之真義，故行政機關若怠於行使權限，致使人民因個
      案違法狀態未排除而獲得利益時，該利益並非法律所應保
      護之利益，因此其他人民不能要求行政機關比照該違法案
      例授予「不法之平等」利益。依此，異議人指摘員警就同
      一違規情狀，竟採不同舉發標準而未為舉發乙節，與其是
      否違反道路交通管理處罰條例第48條第1 項第2 款規定之
      要件無涉，並不能據為其免責之依據，異議人以前情置辯
      ，自不可採。
五、綜上所述，本件異議人確有於舉發通知單所載時、地，騎乘
    機車不依號誌指示轉彎之違規行為，原處分機關因而依道路
    交通管理處罰條例第48條第1 項第2 款、第63條第1 項第1
    款（原裁決書漏載）及違反道路交通管理事件統一裁罰基準
    及處理細則第43、44、67條規定，裁處罰鍰600 元，並記違
    規點數1 點，核無違誤，亦屬允當，
六、據上論斷，應依道路交通管理處罰條例第87條第2 項及道路
    交通案件事理辦法第18條，裁定如主文。
中    華    民    國    99    年    11    月    26    日
                  交通法庭    法  官  張詠晶
以上正本證明與原本無異。
如不服本裁定，應於裁定送達後5日內向本院提出抗告狀。
中    華    民    國    99    年    11    月    26    日
                               書記官 蕭汝芳

司法院資訊處製作；財團法人民間司法改革基金會備份。
